【裁判字號】    98,易,3096
【裁判日期】    981201
【裁判案由】    毒品危害防制條例
【裁判全文】
臺灣臺中地方法院刑事判決              98年度易字第3096號
公  訴  人  臺灣臺中地方法院檢察署檢察官
被      告  乙○○
上列被告因毒品危害防制條例案件，經檢察官提起公訴（98年度
毒偵字第2976號），本院判決如下：
    主    文
乙○○持有第一級毒品，累犯，處有期徒刑伍月，如易科罰金，
以新臺幣壹仟元折算壹日，扣案之第一級毒品海洛因壹包（驗餘
淨重0.470 公克）沒收銷燬之；又施用第二級毒品，累犯，處有
期徒刑陸月，如易科罰金，以新臺幣壹仟元折算壹日，扣案之玻
璃球管壹支沒收。應執行有期徒刑拾月，如易科罰金，以新臺幣
壹仟元折算壹日，扣案之第一級毒品海洛因壹包（驗餘淨重0.47
0 公克）沒收銷燬之，扣案之玻璃球管壹支沒收。
    犯罪事實
一、乙○○前因施用毒品案件，經送觀察勒戒後，認無繼續施用
    毒品之傾向，於民國87年10月19日釋放，並由臺灣新竹地方
    法院檢察署檢察官以87年度偵字第6687號為不起訴處分確定
    。又於90年間，因施用毒品案件，經本院以90年度易字第14
    32號判處有期徒刑5月確定，於91年11月7日因易科罰金而執
    行完畢。再因施用毒品案件，經本院以95年度易字第2684號
    判處有期徒刑6月確定，於96年6月13日執行完畢。詎其不知
    悔改，復於98年8月1日前某日，在不詳地點取得第一級毒品
    海洛因1包（驗餘淨重0.470公克）後，即非法持有之。再於
    98年8月1日攜帶上開第一級毒品海洛因1包、注射針筒2支、
    玻璃球吸食管1 支及不詳數量之甲基安非他命，與甲○○（
    其施用毒品犯行，業據執行觀察勒戒完畢）約在台中市○區
    ○○路一段279號富帝飯店207號房內見面後，即基於施用第
    2 級毒品甲基安非他命之犯意，在該房間內施用甲基安非他
    命1次。嗣因甲○○施用毒品後，精神恍惚，因而於98年8月
    2 日上午動手毀壞飯店房間內之設施，經飯店負責人報警處
    理，乙○○得悉後，恐事跡敗露，連忙逃離現場，惟仍為警
    於同日上午8時5分許在飯店外之台中市○區○○○街27巷口
    附近查獲，並在其所有之背包內扣得上開第1級毒品海洛因1
    包、玻璃球管1支及注射針筒2支等物。經警採集其尿液送驗
    ，結果呈甲基安非他命陽性反應。
二、案經臺中市警察局第三分局報告臺灣臺中地方法院檢察署檢
    察官偵查起訴。
    理    由
一、關於持有第一級毒品海洛因部分：
  (一)訊據被告乙○○對於持有第一級毒品海洛因之犯行，坦承不
    諱（本院98年11月24日審判筆錄第6 頁），且查：
    1.證人甲○○於本院審理中證稱：伊當天與被告乙○○約在
      富帝飯店見面，就是要吸毒狂歡（本院卷第38頁筆錄）；
      我們兩人都有帶毒品到飯店，我是帶一包海洛因，但沒有
      帶針筒，我在飯店內是以點燃香菸的方式吸食，當天我也
      有吸安非他命，安非他命是乙○○帶去的，我不知道有安
      非他命吸食器，也不知道乙○○的包包內還有一包海洛因
      等語（本院卷第59頁）。
    2.另證人即當天到場查獲之員警李世緯於本院審理中亦證稱
      ：伊到達現場時，在飯店旁巷口查獲被告，並在被告身上
      包包內扣得一包白色粉末及注射針筒，伊將被告帶回警局
      並對該白色粉末進行初步化驗，始確認係海洛因等語（本
      院98年11月24日審判筆錄第3 頁）。經查，被告為警查獲
      時，在其身上之包包內所扣得之物品，除海洛因1 包、注
      射針筒及玻璃球管外，尚有門號0000000000號之行動電話
      1 支，有扣押物品清單在卷可稽，而被告乙○○亦不否認
      該行動電話為其所有，倘上開物品非被告乙○○所有，何
      以得悉飯店人員報警後，立即將上物品一併裝入包包內逃
      離飯店。
  (二)綜上，被告乙○○自白犯罪與事實相符，此部分事證明確，
    被告乙○○持有第一級毒品海洛因之犯行，可堪認定之。
二、關於施用第二級毒品甲基安非他命部分：
  (一)訊據被告乙○○對於上揭施用第二級毒品甲基安非他命之犯
    行亦坦承不諱，且被告經警採集尿液，送請中山醫學大學附
    設醫院藥物濫用檢測中心以氣相層析質譜儀（GC／MS）檢驗
    結果，係呈甲基安非他命陽性反應，有該醫院出具之濫用藥
    物尿液檢驗報告一紙在卷可憑。被告自白犯罪與事實相符，
    其施用第二級毒品甲基安非他命之犯行事證明確，亦堪予認
    定。
  (二)按92年7月9日新修正之毒品危害防制條例就施用毒品者，祇
    於「初犯」及「五年後再犯」2 種情形，有其追訴條件之限
    制，即須於初犯經觀察、勒戒或強制戒治釋放後，5 年內均
    無施用毒品之行為，始能認其前所實施之觀察、勒戒或強制
    戒治已足遮斷毒癮，而得於5 年後再犯時，再予適用初犯之
    規定，重行觀察、勒戒等程序。倘5 年內已經再犯，被依法
    追訴處罰，縱其第3次（或第3次以上）施用毒品之時間在初
    犯釋放5年以後，即與「5年後再犯」之情形有別，且因已於
    「5 年內再犯」，顯見其再犯率甚高，原實施觀察、勒戒或
    強制戒治，已無法收其實效，而無5 年戒斷期之存在，自無
    再經觀察、勒戒及強制戒治之必要，應由檢察官逕行起訴，
    始符新法修正之本旨，最高法院95年度第7 次刑事庭會議決
    議可資參照。查被告本次施用甲基安非他命之犯行，距前次
    觀察勒戒執行完畢雖已逾5 年，惟被告於該觀察勒戒執行完
    畢釋放後5 年內，曾因施用毒品案件，經法院宣示判決確定
    並執行完畢，有刑事判決及臺灣高等法院被告前案紀錄表附
    卷可稽。顯見其並非於觀察、勒戒或強制戒治執行完畢後 5
    年內均無任何施用毒品之犯行，揆諸前開說明，被告所為本
    件施用安非他命之犯行，即無「初犯」規定之適用，自毋須
    再重新施予觀察勒戒之處遇程序，而應直接訴追處罰。
三、核被告所為，係犯毒品危害防制條例第11條第1 項之持有第
    一級毒品罪，及第10條第2 項之施用第二級毒品罪。被告持
    有第二級毒品之低度行為應為施用之高度行為所吸收，不另
    論罪。被告施用第二級毒品及持有第一級毒品二罪間，犯意
    各別，行為有異，應分論併罰。又被告有事實欄所載之前科
    ，其於有期徒刑執行完畢後，5 年內故意再犯本件有期徒刑
    以上之罪，均為累犯，均應依刑法第47條第1 項之規定加重
    其刑。爰審酌被告前曾因施用毒品案件，經觀察勒戒後，猶
    不知悔改，復再犯本件之施用及持有毒品罪，顯然無視毒品
    對於其自身健康之戕害及對於社會安全與公共秩序之潛在危
    害，惟慮及其犯罪之動機、目的、手段、犯後坦承犯行之態
    度，及被告施用及持有毒品之數量等一切情狀，分別量處如
    主文所示之刑，並均諭知易科罰金之折算標準，同時定應執
    行刑，並諭知易科罰金之折算標準。扣案之第一級毒品海洛
    因壹包（驗餘數量0.470 公克），應依毒品危害防制條例第
    18條第1項前段之規定，沒收銷燬之；扣案之玻璃球管1支，
    為被告所有供施用第二級毒品甲基安非他命所用之工具，應
    依刑法第38條第1項第2款之規定，宣告沒收。至於注射針筒
    2支，及行動電話1支（含SIM 卡）與本件持有第一級毒品及
    施用第二級毒品之犯行尚無關聯，自不為沒收之宣告，併此
    敘明。
據上論斷，應依刑事訴訟法第299條第1項前段，毒品危害防制條
例第10條第2項、第11條第1項、第18條第1項前段，刑法第11 條
、第47條第1項、第51條第5款、第38條第1項第2款，判決如主文
。
中    華    民    國    98    年    12    月     1    日
                  刑事第六庭  法  官  高英賓
上正本證明與原本無異。
如不服本判決，應於收受送達後10日內向本院提出上訴書狀（應
敘述具體理由並附繕本）。
上訴書狀如未敘述理由，應於上訴期間屆滿後20日內補提理由書
於本院。
                              書記官  司立文
中    華    民    國    98    年    12    月     1    日
附錄論罪科刑法條：
毒品危害防制條例第10條
施用第一級毒品者，處6 月以上5 年以下有期徒刑。
施用第二級毒品者，處3 年以下有期徒刑。
毒品危害防制條例第11條
持有第一級毒品者，處3年以下有期徒刑、拘役或新臺幣5萬元以
下罰金。
持有第二級毒品者，處2年以下有期徒刑、拘役或新臺幣3萬元以
下罰金。
持有專供製造或施用第一、二級毒品之器具者，處1 年以下有期
徒刑、拘役或新臺幣1 萬元以下罰金。
持有毒品達一定數量者，加重其刑至二分之一，其標準由行政院
定之。


司法院資訊處製作；財團法人民間司法改革基金會備份。
